【裁判字號】    98,易,1422
【裁判日期】    980518
【裁判案由】    贓物
【裁判全文】
臺灣臺中地方法院刑事判決              98年度易字第1422號
公  訴  人  臺灣臺中地方法院檢察署檢察官
被      告  甲○○
上列被告因贓物案件，經檢察官提起公訴（98年度偵緝字第767
號），被告於準備程序中就被訴事實為有罪之陳述，經本院合議
庭評議後裁定由受命法官獨任改行簡式審判程序，判決如下：
    主    文
甲○○連續收受贓物，累犯，處拘役伍拾伍日，如易科罰金，以
銀元佰元即新臺幣玖佰元折算壹日。
    犯罪事實
一、甲○○前於民國87年間，因竊盜案件，經本院以87年度易緝
    字第684號判處有期徒刑5月確定；另因偽造有價證券案件，
    經本院以87年度訴緝字第685號判處有期徒刑1年10月確定，
    2案定應執行刑為有期徒刑2年，於89年2月3日縮短刑期假釋
    出監，於89年12月25日期滿未經撤銷，視為執行完畢；另於
    90年間，因竊盜案件，經本院以90年度易字第3502號判處有
    期徒刑3月確定，於91年2月6日易科罰金執行完畢。詎仍不
    知悔改，於93年間，先後在臺中市○○路附近之某租屋處及
    臺中市○○路之某泡沫紅茶店等處，可預見真實姓名年籍不
    詳之綽號「阿輝」及「阿炮」等成年友人所持有之丙○○【
    於93年6月21日，在臺中市○○路之西屯國小旁之自用小客
    車內遭竊】之國民身分證、汽車駕照、機車駕照、全民健保
    卡各1張、丁○○【於93年6月21日，在臺中市○○區○○路
    之西屯國小旁之自用小客車內遭竊】之國民身分證1張、己○○【於91、92年間，在不詳地點遭竊】之國民身分證1張
    、戊○○【於93年10月初，在臺中市○○路之廣三百貨公司
    附近之自用小客車內遭竊】之臺中商業銀行神岡分行票號
    SGA0000000號支票1紙、乙○○【於87年間，在南投縣埔里
    鎮之觀音瀑布遭竊】之國民身分證1張、壬○○【於93年7
    月間，在苗栗縣頭份鎮○○路214號遭竊】之汽車駕照1張、
    庚○○【於84年初，在臺中市某處遭竊】之國民身分證1張
    、子○○【於93年6月22日，在臺中市○區○○○街62號住
    處遭竊】之國民身分證1張、辛○○【於85年初，在臺中市
    某處遭竊】之國民身分證1張、癸○○【於86年間，在雲林
    縣西螺鎮○○○○路途中遭竊】之國民身分證1張、李佩玲
    【於91年7月22、23日，在臺北縣三重市○○○路193巷3號5
    樓住處遭竊】之機車駕照及汽車駕照各1張等物，均係來路
    不明之贓物，竟仍基於收受贓物未必故意之概括犯意，前後
    多次予以收受，復於94年2、3月間，將上開贓物寄放在不知
    情之夏常義（另由臺灣臺中地方法院檢察署檢察官為不起訴
    處分）位在臺中縣太平市○○街135號住處。嗣於94年9月27
    日下午3時20分許，為警持搜索票在上址查獲，並扣得丙○○之國民身分證、汽車駕照、機車駕照、全民健保卡各1張
    、丁○○之國民身分證1張、己○○之國民身分證1張、戊○○之臺中商業銀行神岡分行票號SGA0000000號支票1紙、乙○○之國民身分證1張、壬○○之汽車駕照1張、庚○○之國
    民身分證1張、子○○之國民身分證1張、辛○○之國民身分
    證1張、癸○○之國民身分證1張、李佩玲之機車駕照及汽車
    駕照各1張（均已發回丙○○、丁○○、己○○、戊○○、
    乙○○、壬○○、庚○○、子○○、辛○○、癸○○、李佩
    玲）。
二、案經臺中縣警察局大甲分局報告臺灣臺中地方法院檢察署檢
    察官偵查起訴。
    理    由
一、訊據被告甲○○對其於93年間，於前揭時、地，可預見前開
    該真實姓名年籍不詳之綽號「阿輝」及「阿炮」之男子所持
    有之上開丙○○等人之證件及支票係屬來路不明之贓物，仍
    先後予以收受之事實均坦承不諱，核與被害人丙○○、丁○○、戊○○、乙○○、壬○○、庚○○、子○○、辛○○、
    癸○○、李佩玲於警詢中之指述情節及證人阮春吉於警詢中
    、證人夏常義於警詢及偵查中之證述相符，並有臺中縣警察
    局大甲分局搜索、扣押筆錄、扣押物品目錄表、查獲照片、
    上開被害人之國民身分證、汽、機車駕照影本及支票影本、
    贓物認領保管單在卷可稽，核被告之自白與事實相符，堪予
    採信。本案事證明確，被告收受贓物犯行，洵堪認定，應依
    法論科。
二、比較新舊法：按刑法業於94年2月2日經修正公佈，並於95年
    7月1日起施行，被告於行為後，法律已有變更。且按行為後
    法律有變更者，適用行為時之法律；但行為後之法律有利於
    行為人者，適用最有利於行為人之法律，刑法第2條第1項定
    有明文。查：
  1.被告於行為後，新修正刑法已刪除第56條連續犯之規定，是
    以被告多次行為即須分論併罰，此刪除雖非犯罪構成要件之
    變更，但顯已影響行為人刑罰之法律效果，自屬法律有變更
    ，依新修正刑法第2條第1項規定，比較新、舊法結果，仍應
    適用較有利於被告之行為時法律即舊法論以連續犯。
  2.關於罰金刑部分，依修正後刑法施行法增訂第1條之1規定：
    「中華民國94年1月7日刑法修正施行後，刑法分則編所定罰
    金之貨幣單位為新臺幣。94年1月7日刑法修正時，刑法分則
    編未修正之條文定有罰金者，自94年1月7日刑法修正施行後
    ，就其所定數額提高為30倍。但72年6月26日至94年1月7日
    新增或修正之條文，就其所定數額提高為3倍」，及刑法第3
    3條第5款修正為：「主刑之種類如下：五、罰金：新臺幣1
    千元以上，以百元計算之」等規定觀之，依修正前後之法律
    ，所定罰金刑之最高度額雖屬相同，然依被告行為時即修正
    前刑法第33條第5款規定之罰金最低額銀元1元，並提高10倍
    計算，前開罰金刑之最低額為銀元10元，即新臺幣30元，較
    之修正後之新臺幣1千元為低。因此，比較上述修正前、後
    之刑罰法律，自應以被告行為時即修正前關於科處罰金刑之
    法律較有利於被告。
 3.比較新舊法結果，前開修正後之新法均無較有利於受刑人之
   情形，依刑法第2條第1項前段之規定，仍應適用行為時法即
   修正前刑法相關之規定。
三、核被告所為，係犯刑法第349條第1項之收受贓物罪。被告自
    綽號「阿輝」、「阿炮」前後數次之收受贓物行為，其時間
    緊接，觸犯構成要件相同之罪，顯基於概括犯意為之，為連
    續犯，應依修正前刑法第56條之規定，論以一罪，並加重其
    刑。被告前於87年間，因竊盜案件，經本院以87年度易緝字
    第684號判處有期徒刑5月確定；另因偽造有價證券案件，經
    本院以87年度訴緝字第685號判處有期徒刑1年10月確定，2
    案定應執行刑為有期徒刑2年，於89年2月3日縮短刑期假釋
    出監，於89年12月25日期滿未經撤銷，視為執行完畢；另於
    90年間，因竊盜案件，經本院以90年度易字第3502號判處有
    期徒刑3月確定，於91年2月6日易科罰金執行完畢之事實，
    有臺灣高等法院被告前案紀錄表1份在卷可參，其受有期徒
    刑之執行完畢後，5年以內再故意犯本案有期徒刑以上之罪
    ，為累犯，應依修正後刑法第47條第1項之規定，加重其刑
    。【按被告受有期徒刑之執行完畢，於5年內故意再犯有期
    徒刑以上之罪，無論依修正前刑法第47條或修正後第47條第
    1 項之規定均構成累犯，即無有利或不利之情形，於刑法修
    正施行後法院為裁判時，無庸為新、舊法之比較，應逕依修
    正後之刑法第47條第1項規定，論以累犯，最高法院95年度
    第8次、95年度第21次及97年度第1次刑事庭會議決議參照】
    。爰審酌被告收受贓物，助長竊盜歪風，實屬不該，惟念及
    犯後坦承犯行，收受之贓物價值非鉅及被告犯罪之動機、目
    的及手段等一切情狀，量處如主文所示之刑，並諭知易科罰
    金之折算標準【按修正後刑法第41條第1項前段規定：「犯
    最輕本刑為五年以下有期徒刑以下之刑之罪者，而受六個月
    以下有期徒刑或拘役之宣告者，得以新臺幣一千元、二千元
    或三千元折算一日，易科罰金」；修正前刑法第41條第1項
    前段則規定：「犯最重本刑為五年以下有期徒刑以下之刑之
    罪，而受六個月以下有期徒刑或拘役之宣告，因身體、教育
    、職業、家庭之關係或其他正當事由，執行顯有困難者，得
    以一元（按：指銀元，以下同）以上三元以下折算一日，易
    科罰金」。又修正前罰金罰鍰提高標準條例第2條係規定：
    「依刑法第四十一條易科罰金或第四十二條第二項易服勞役
    者，均就其原定數額提高為一百倍折算一日；法律所定罰金
    數額未依本條例提高倍數，或其處罰法條無罰金刑之規定者
    ，亦同」。依受刑人行為時易科罰金之折算標準，經提高後
    ，係以銀元300元折算1日，再依現行法規所定貨幣單位折算
    新臺幣條例第2條規定「現行法規所定金額之貨幣單位為圓
    、銀元或元者，以新臺幣元之三倍折算之」折算為新臺幣後
    ，得以新臺幣300元以上新臺幣900元以下折算1日，較之修
    正後刑法第41條第1項前段規定，得以新臺幣1000元、2000
    元或300 0元折算1日之規定，自以行為時法為有利於被告，
    而按定易科罰金之折算標準，係屬科刑規範事項，非屬最高
    法院95年5月23日95年第8次刑庭會議決議第一、（四）則所
    定，比較新舊法應就罪刑有關之共犯、未遂犯、想像競合犯
    、牽連犯、連續犯、結合犯，以及累犯加重、自首減輕暨其
    他法定加減原因（如身分加減）與加減例等一切情形，綜其
    全部罪刑之結果而為比較之情形，其既非屬法律適用之情形
    ，即無與之綜合比較之適用，附此敘明】。又本案被告犯行
    之犯罪時間，雖係於96年4月24日之前，然本案被告係在中
    華民國九十六年罪犯減刑條例施行前之95年5月10日經通緝
    ，而於98年3月29日通緝到案，有臺灣高等法院被告前案紀
    錄表及臺灣臺中地方法院檢察署撤銷通緝書在卷可稽，被告
    未於96年12月31日以前自動歸案接受審判，依同條例第5條
    之規定，本案即不得依該條例減刑，附此敘明。
據上論斷，應依刑事訴訟法第273條之1第1項、第299條第1項前
段，刑法第2條第1項前段、第349條第1項、（修正前）第33條第
5款、（修正前）第56條、第47條第1項、（修正前）第41條第1
項前段，（廢止前）罰金罰鍰提高標準條例第2條，現行法規所
定貨幣單位折算新臺幣條例第2條，刑法施行法第1條之第1項、
第2項前段，判決如主文。
中    華    民    國    98    年    5    月    18    日
                        刑事第三庭  法  官  李慧瑜
以上正本證明與原本無異。
如不服本判決應於收受判決後10日內向本院提出上訴書狀，並應
敘述具體理由；其未敘述上訴理由者，應於上訴期間屆滿後20日
內向本院補提理由書（均須按他造當事人之人數附繕本）「切勿
逕送上級法院」。
                                    書記官  陳青瑜
中    華    民    國    98    年    5    月    18    日
附錄論罪科刑法條：
中華民國刑法第349條：
收受贓物者，處三年以下有期徒刑、拘役或五百元以下罰金。
搬運、寄藏、故買贓物或為牙保者，處五年以下有期徒刑、拘役
或科或併科一千元以下罰金。
因贓物變得之財物，以贓物論。


司法院資訊處製作；財團法人民間司法改革基金會備份。
